【裁判字號】    88,訴,1088
【裁判日期】    890316
【裁判案由】    侵權行為損害賠償
【裁判全文】
臺灣桃園地方法院民事判決  八十八年訴字第一○八八號
    原      告   丙○○
                 乙○○
                 甲○○
    兼  右一人
    法定代理人   丁○○○
    右四人共同
    訴訟代理人   張世炎律師
    被      告   戊○○
                          ?
右當事人間請求侵權行為損害賠償事件，本院判決如左：
    主    文
被告應給付原告丙○○、乙○○、甲○○、丁○○○各新台幣貳拾伍萬元。
原告其餘之訴駁回。
訴訟費用由被告負擔四分之一，餘由原告負擔。
本判決第一項於原告各以新台幣捌萬元為被告供擔保後，得假執行。
原告其餘假執行之聲請駁回。
    事    實
甲、原告方面：
  一、聲明：被告應給付原告丙○○、乙○○、甲○○、丁○○○各新台幣（下同）
      一百萬元，並願供擔保請准為假執行之宣告。
  二、陳述：
   （一）被告於八十七年十月十日凌晨三時許在桃園縣中壢市○○路一七二號住處
         殺害被害人陳秀美，經台灣高等法院判決殺人罪，處有期徒刑九年，原告
         甲○○、乙○○係被害人之子女，年僅十八歲、二十一歲即喪母，年少失
         母，精神十分痛苦。原告丙○○、丁○○○為被害人之父母，年老喪女無
         法受奉養，白髮人送黑髮人，精神痛苦無以言諭。為此依依侵權行為法則
         ，請求被告給付原告每人精神慰撫金一百萬元。有關殯葬費及法定扶養費
         ，原告已依犯罪被害人保護法向台灣桃園地方法院檢察署犯罪被害人補償
         審議委員會請求，附此敘明。
   （二）原告甲○○、乙○○生前即和被害人及被告住在一起，原告丙○○、陳徐
         栗妹則未與被害人住一起；至於原告丙○○、丁○○○另有四個兒子，二
         個女兒；原告丙○○以前在鐵路局服務，目前業已退休；原告丁○○○向
         來皆為家庭主婦。原告甲○○、乙○○之學歷皆為高中畢業，目前皆無工
         作。被害人之死亡保險金約一百多萬，扣除貸款後剩五十餘萬，由原告何
         基祥、乙○○領走，另外原告方等人在扶養費及殯葬費方面合計領了約八
         十幾萬。
 三、證據：提出高等法院刑事判決、民事裁定影本各一份，戶籍謄本三份為證。
乙、被告方面：
    一、聲明：駁回原告之訴。
    二、陳述：對於刑事部分不爭執，被告目前在監執行，沒有能力清償，被害人之
        死亡保險金已由原告甲○○、乙○○領走，被告所有之轎車一部，亦遭原告
        假扣押。被告之學歷為初中畢業，以前從事中藥商工作，除了在桃園縣新屋
        鄉有祖地及農舍外，無其他財產。
丙、本院依職權調閱台灣高等法院八十八年上訴字第一三六三號刑事卷宗（含八十七
    年偵字第一五一二三號偵查卷及八十七年重訴字第四十八號刑事卷）。
    理    由
一、本件原告主張：被告八十七年十月十日凌晨三時許在桃園縣中壢市○○路一七二
    號住處殺害被害人陳秀美，經台灣高等法院判決殺人罪，處有期徒刑九年等情，
    業經原告提出台灣高等法院刑事判決一件證，且為被告所不爭執。查被告戊○○
    與被害人陳秀美係夫妻，平日感情不睦，於八十七年九月間，被告經由電話錄音
    發現被害人陳秀美有外遇情事，仍強忍不滿情緒亟力挽回，然未生效果。迄同年
    十月十日凌晨三時許，於桃園縣中壢市○○路一七二號住處，二人同在臥室內喝
    酒後，其間被告復不滿被害人陳秀美堅欲深夜外出尋訪男友，強力反對下發生激
    烈爭執，被告不堪綠帽罩頂，氣憤之餘竟萌殺人之意，隨手拿起掛於衣架上之女
    用絲襪，繞住陳秀美頸部奮力緊勒至陳秀美因窒息當場死亡後始鬆手。被告見陳
    秀美氣絕後，悔恨不已，意欲共赴黃泉，遂先後以領帶、絲襪上吊、吞服少量鍛
    過之砒霜及以菜刀自刺腹部等方式企圖自殺均未能如願，即在同日上午九時許，
    於殺人行為未被發覺前，至桃園縣警察局中壢分局中壢派出所報案，自首供述上
    情乙節，復經本院依職權調閱台灣高等法院八十八年上訴字第一三六三號刑事卷
    宗（含八十七年偵字第一五一二三號偵查卷及八十七年重訴字第四十八號刑事卷
    ）經核無訛。且被告亦經台灣高等法院以殺人罪，處有期徒刑九年在案，此亦有
    台灣高等法院八十八年上訴字第一三六三號刑事判決可稽，原告之主張自堪信為
    實。
二、按因故意或過失，不法侵害他人之權利者，負損害賠償責任。又按不法侵害他人
    致死者，被害人之父、母、子、女及配偶，雖非財產上之損害，亦得請求賠償相
    當之金額，民法第一百八十四條第一項前段、第一百九十四條分別定有明文。被
    告因不滿被害人陳秀美堅欲深夜外出尋訪男友，以女用絲襪，繞住陳秀美頸部奮
    力緊勒至陳秀美因窒息而死，被害人陳秀美之死亡與被告之故意行為，顯有相當
    因果關係，是被告應負故意侵權行為責任，堪以認定。查原告丙○○（民國九年
    十一月二十三日生）、乙○○（民國六十七年六月十三日生）、甲○○（六十九
    年六月十二日生）、丁○○○（民國十五年五月十五日生）四人分別為被害人陳
    秀美之父母及子女，此有戶籍謄本可稽，被害人之死亡致原告等人早年喪母或晚
    年喪女之痛，白髮人送黑髮人，精神上自感莫大痛苦，其等請求被告精神賠償，
    洵屬有據。查原告甲○○、乙○○生前即和被害人及被告住在一起，原告丙○○
    、丁○○○則未與被害人住一起；至於原告丙○○、丁○○○另有四個兒子，二
    個女兒；原告丙○○以前在鐵路局服務，目前業已退休；原告丁○○○向來皆為
    家庭主婦。原告甲○○、乙○○之教育程度皆為高中畢業，目前皆無工作。被告
    之前從事中藥商工作，教育程度為初中，除了在桃園縣新屋鄉有祖地及農舍外，
    無其他財產，目前在監執行中。本院審酌兩造之身份、社會地位、經濟能力、教
    育程度、原告所受之精神打擊、被告犯罪之手段、被告犯罪時所受被害人之刺激
    及犯罪後深表悔悟等一切情狀，認為原告等人請求賠償精神慰撫金，各以二十五
    萬元為適當，原告逾此部分之請求尚嫌過高，難認妥適。
三、綜上所述，原告四人各請求被告賠償二十五萬元，洵屬有據，應予允許。原告逾
    此部分之請求為無理由，應予駁回。
四、原告陳明願供擔保，聲請宣告假執行，經核其勝訴部份，核無不合，爰酌定相當
    之擔保金額宣告之；其餘假執行之聲請，因訴之駁回而失所附麗，應予駁回。
五、據上論結，本件原告之訴為一部有理由，一部無理由，依民事訴訟法第七十九條
    、第三百九十條第二項判決如主文。
中      華      民      國    八十九    年      三      月      十六    日
                                        臺灣桃園地方法院民事第一庭
~B法      官  詹秀錦
右為正本，係照原本作成。
如對本判決上訴須於判決送達後廿日內向本院提出上訴狀
中      華      民      國    八十九    年      三      月      十六    日
~B法院書記官  馬菁霙


司法院資訊處製作；財團法人民間司法改革基金會備份。
